【裁判字號】    96,上訴,928
【裁判日期】    970117
【裁判案由】    擄人勒贖等
【裁判全文】
臺灣高等法院高雄分院刑事判決         96年度上訴字第928號
上  訴  人  臺灣高雄地方法院檢察署檢察官
上  訴  人
即  被  告  丙○○
選任辯護人  楊昌禧律師
            梁育誠律師
上  訴  人
即  被  告  己○○
            乙○○
            丁○○
            庚○○
            甲○○
前列5人共同
指定辯護人  本院公設辯護人  李佩娟
上列上訴人因被告擄人勒贖等案件，不服臺灣高雄地方法院95年
度重訴字第89號中華民國96年3 月22日第一審判決（起訴案號：
臺灣高雄地方法院檢察署95年度偵字第9622號、第19417 號），
提起上訴，本院判決如下：
    主  文
原判決撤銷。
丙○○共同連續使他人之房屋外觀致令不堪用，足以生損害於他
人，累犯，處有期徒刑陸月，減為有期徒刑參月；又共同私行拘
禁，累犯，處有期徒刑參年陸月，減為有期徒刑壹年玖月，電擊
棒壹支沒收；又共同連續傷害人之身體，累犯，處有期徒刑拾月
，減為有期徒刑伍月，不明鈍器壹支沒收；應執行有期徒刑貳年
參月，電擊棒壹支、不明鈍器壹支均沒收。
丁○○共同連續使他人之房屋外觀致令不堪用，足以生損害於他
人，累犯，處有期徒刑伍月，減為有期徒刑貳月又拾伍日；又共
同私行拘禁，累犯，處有期徒刑貳年肆月，減為有期徒刑壹年貳
月，電擊棒壹支沒收；又共同連續傷害人之身體，累犯，處有期
徒刑玖月，減為有期徒刑肆月又拾伍日，不明鈍器壹支沒收；應
執行有期徒刑壹年陸月，電擊棒壹支、不明鈍器壹支均沒收。
蘇壽蓮共同連續使他人之房屋外觀致令不堪用，足以生損害於他
人，處有期徒刑肆月，減為有期徒刑貳月；又共同私行拘禁，處
有期徒刑貳年，減為有期徒刑壹年，電擊棒壹支沒收；又共同連
續傷害人之身體，處有期徒刑捌月，減為有期徒刑肆月，不明鈍
器壹支沒收；應執行有期徒刑壹年肆月，電擊棒壹支、不明鈍器
壹支均沒收。
甲○○共同連續使他人之房屋外觀致令不堪用，足以生損害於他
人，處有期徒刑肆月，減為有期徒刑貳月；又共同私行拘禁，處
有期徒刑貳年，減為有期徒刑壹年，電擊棒壹支沒收；又共同連
續傷害人之身體，處有期徒刑捌月，減為有期徒刑肆月，不明鈍
器壹支沒收；應執行有期徒刑壹年肆月，電擊棒壹支、不明鈍器
壹支均沒收。
乙○○共同私行拘禁，處有期徒刑貳年，減為有期徒刑壹年，電
擊棒壹支沒收；又共同連續傷害人之身體，處有期徒刑捌月，減
為有期徒刑肆月，不明鈍器壹支沒收；應執行有期徒刑壹年貳月
，電擊棒壹支、不明鈍器壹支均沒收。
己○○共同私行拘禁，處有期徒刑貳年，減為有期徒刑壹年，電
擊棒壹支沒收；又共同連續傷害人之身體，處有期徒刑捌月，減
為有期徒刑肆月，不明鈍器壹支沒收；應執行有期徒刑壹年貳月
，電擊棒壹支、不明鈍器壹支均沒收。
    事  實
一、丙○○前曾因偽造文書案件，經台灣高雄地方法院以93年度
    簡字第913 號判決判處有期徒刑4 月確定，於93年6 月24日
    易科罰金執行完畢；係設於高雄市○○區○○街83號之宗勝
    工程股份有限公司（下稱宗勝公司）及宗成財務企業社（登
    記之名義負責人為己○○，下稱宗成企業社）2 家公司之負
    責人，平日從事催討債務業務，並雇請己○○、乙○○、丁○○（前因違反麻醉藥品管理條例、肅清煙毒條例、毒品危
    害防制條例等案件，經台灣高雄地方法院先後以85年度易字
    第1696號判決、85年度訴字第2757號、88年度訴字第1160號
    、89年度訴字第1427號、93年度簡字第1759號、93年度訴字
    第287 號分別判處有期徒刑7 月、3 年3 月、10月、1 年2
    月、5 月、1 年2 月確定在案，其於85年8 月30日入監服刑
    後，多次假釋出監又因再犯罪而遭撤銷假釋入監執行殘刑並
    接續執行再犯犯行應執行之徒刑，於94年10月6 日復假釋出
    監交付保護管束，至94年12月22日因保護管束期滿未經撤銷
    假釋而視為徒刑執行完畢）、庚○○、甲○○等人為該討債
    公司之成員。緣丙○○因與戊○○之表姊壬○○熟識，得悉
    同住於小港區之戊○○家境富裕，竟於95年1 月間即農曆春
    節前某日晚上，指示與戊○○略有交誼之乙○○約戊○○外
    出飲酒，俟於凌晨時分戊○○略顯醉態時，乃以可增廣眼界
    及打發時間為由，邀戊○○至丙○○所經營設於高雄市小港
    區○○○路「同樂小吃部」內之賭場賭博，因賭注甚大，戊○○於同日凌晨5 時許賭博完後，總共積欠丙○○賭債新台
    幣（下同）1260萬元（並無證據證明丙○○等人有施用詐術
    之詐賭行為，此部分不構成詐欺取財罪，檢察官就此部分亦
    未起訴）。
二、越數日，因戊○○均未返還，丙○○為取得該賭債，竟與庚○○、甲○○、丁○○等人共同基於損壞他人之物及公然侮
    辱人之概括犯意，於95年3 月初之某3 日，或由丙○○率領
    ，或囑咐庚○○、甲○○、丁○○等3 人，前後3 次，共同
    前往戊○○位於高雄市○○區○○街1 號之住處，均態度兇
    惡，且朝戊○○家中拋灑供奉亡者之冥紙或丟擲雞蛋外，並
    以紅色、白色、藍綠色等顏色噴漆在上開住處鐵捲門及騎樓
    柱子等處噴寫「欠錢不還」、「喪盡天良」等公然侮辱戊○○之字樣外，且致令該房屋外觀，即鐵捲門、騎樓柱子受噴
    漆處之外表漆面、磁磚原具有保護及美化外觀之附隨效用喪
    失而不堪使用，非以重新拷漆、黏貼磁磚之方式無法除去該
    噴漆，足以生損害於戊○○。
三、嗣於95年3 月7 日凌晨3 時許，丙○○得悉戊○○寄宿於位
    在高雄縣鳳山市○○○路451 號3 樓之鳳農休憩中心216 房
    ，乃與丁○○、庚○○、甲○○共同基於私行拘禁之犯意聯
    絡，囑咐丁○○等3 人駕車前往鳳農休憩中心3 樓21 6號房
    ，強行踢開房門進入房間後，持丙○○等人所有，攜往之電
    擊棒1 支攻擊戊○○（無證據證明成傷，電擊棒並未扣案）
    ，使戊○○昏厥後，其等再將戊○○強行架至車上，載往高
    雄市○○區○○街83號宗勝討債公司，戊○○經送往該處醒
    來後，在場之丙○○、己○○、乙○○、庚○○、丁○○、
    甲○○及其他多名上開討債公司姓名年籍不詳之成員（均已
    成年），為使戊○○無法脫逃，乃基於繼續私行拘禁之犯意
    聯絡，而共同加入分擔看守戊○○之工作，並要求戊○○返
    還賭債，因戊○○表示無錢給付，丙○○、己○○、乙○○
    、庚○○、甲○○及數名姓名年籍不詳之成年人復另行基於
    共同傷害之概括犯意，先由丙○○、己○○、乙○○揮拳毆
    打戊○○之頭部、臉部，繼由庚○○、甲○○及數名姓名年
    籍不詳之人自後出拳毆打戊○○之頭部及身體四肢，並持丙○○等人所有不明鈍器1 支毆擊戊○○之頭部，致戊○○不
    支倒地始罷手，使戊○○受有左眼眶瘀傷併結膜下出血、頭
    部外傷、臉部及身體四肢多處瘀傷等傷害。繼而逼戊○○簽
    發12張金額均為100 萬元之本票交付，做為戊○○積欠丙○○1200萬元之憑據（此部分強制行為，係被告等人以剝奪他
    人行動自由為方法，以達使人行無義務之事之目的，依最高
    法院見解，應逕依第302 條論罪，並無適用第304 條之餘地
    ），待戊○○清醒，丙○○復囑咐乙○○開車夥同丁○○、
    庚○○、甲○○將戊○○強押至高雄縣鳳山市○○路23號1
    樓處私行拘禁，丙○○、己○○及數名姓名年籍不詳之成年
    人亦同至高雄縣鳳山市○○路23號2 樓休息，並由庚○○等
    人看管戊○○避免其逃跑。
四、嗣於同日即95年3 月7 日13時許，丙○○要求戊○○籌錢償
    債，戊○○遂撥打電話於1 名姓名年籍不詳之友人「楊大哥
    」，欲藉此透漏其遭押走之消息，而「楊大哥」亦假意與丙○○商談付款之事，然隨後丙○○再撥打「楊大哥」之電話
    即未能撥通，丙○○乃憤而與上開4 、5 名討債公司姓名年
    籍不詳之成員，共同承上開傷害人身體之概括犯意聯絡，由
    丙○○在旁指示該4 、5 名姓名年籍不詳之人分別以腳踹或
    以拳頭毆打戊○○之身體四肢，使戊○○受有身體四肢多處
    瘀傷之傷害。嗣於同日下午某時，丙○○等人即命戊○○撥
    打電話予其父親子○○，再由其接過電話告知子○○伊兒子
    戊○○在其手中，向子○○表示需籌錢1200萬元還錢，子○○乃委託壬○○前往高雄市○○區○○街83號與丙○○商談
    降低金額，幾經交涉最後談定以500 萬元和解，約定翌日於
    上開青山街地址付款同時放人，嗣於95年3 月8 日上午8 時
    許，乙○○及宗勝公司其他成員復將戊○○自高雄縣鳳山市
    ○○路23號押解至高雄市○○區○○街83號等候子○○前來
    交錢，子○○則在壬○○陪同下先至址設高雄市小港區○○○路182 號之第一商業銀行小港分行，自戊○○之祖母陳呂
    晟在該行所開立存款帳戶領出現金600 萬元後，將其中500
    萬元攜至高雄市○○區○○街83號由壬○○交付予受丙○○
    委託收款之己○○、乙○○、甲○○等人，己○○、乙○○
    、甲○○及其他數名該討債公司成員將現款清點無誤轉交丙○○後，隨即於同日上午9 時許釋放戊○○，前後私行拘禁
    而剝奪其行動自由達1 日又6 小時之久，丙○○並授權由己○○簽立收據1 紙，且將上揭12張金額均為100 萬元之本票
    一併交還子○○，子○○為免日後多生事端，乃當場將本票
    全數撕毀，嗣於翌日（95年3 月9 日）丙○○為掩飾其等犯
    行，乃囑咐己○○打電話至戊○○家中要求簽立和解書，子
    ○○及壬○○應允後，己○○再事先準備好由庚○○、丁○○、甲○○簽名之和解書，再於95年3 月9 日偕同乙○○、
    甲○○2 人前往壬○○位於高雄市小港區○○○○街428 巷32
    號之住處，在壬○○見證下與戊○○之妻莊雅慧簽立和解書
    後提出於高雄縣鳳山分局，告知警方已與戊○○和解，嗣因
    上開遭受妨害自由過程中，戊○○家人業已報警，經警循線
    追查後乃發現上情。
五、案經戊○○提出告訴，由高雄縣政府警察局鳳山分局報告及
    內政部警政署刑事警察局移送臺灣高雄地方法院檢察署檢察
    官偵查起訴。
    理  由
壹、證據能力方面：
一、按「被告以外之人於司法警察官調查中所為之陳述，與審判
    中不符時，其先前之陳述具有較可信之特別情況，且為證明
    犯罪事實存否所必要者，得為證據。」刑事訴訟法第159 條
    之2 定有明文，該條規定被告以外之人「前後陳述不符」時
    ，如經審查其外部情形具有較為可信之情況，且為證明犯罪
    事實存否所必要者，則審判外之陳述可採為裁判依據，蓋證
    人如經審理中傳喚到庭，被告業可透過在場權、對質權、詰
    問權之行使，對於證人於警詢中陳述之內容而為檢驗，故上
    開條文如此規定；同理，若證人經傳喚到庭後，被告對於證
    人於警詢中陳述之內容並無爭執，而無加以詰問，或證人於
    審判中陳述之內容與警詢中所述相符，舉輕以明重，該審判
    外之陳述益具有可信性，當然亦有證據能力。本件證人戊○○、陳瑞華、壬○○前於警詢中所述之內容，經核與到庭後
    陳述之內容大致相符，因部分情節未經被告當場加以詰問，
    且本院認仍有與審理中證述之內容相互比對調查，而為證明
    犯罪事實存否所必要，仍有引用之必要，依上說明，乃有證
    據能力，合先敘明。
二、次按「被告以外之人於偵查中向檢察官所為之陳述，除顯有
    不可信之情況者外，得為證據。」刑事訴訟法第159 條之1
    第2 項定有明文，本件證人戊○○、陳瑞華、壬○○、子○○、潘文雄（高雄市政府警察局小港分局漢民派出所所長）
    、蕭耀臨（鳳農休憩中心服務員）於偵查中經具結後所為之
    證述內容，經查均係於檢察官面前所為，而實務運作時，檢
    察官向被告以外之人所取得之陳述，原則上均能遵守法律規
    定，不致違法取供，且被告以外之人前於偵查中均已具結而
    為證述，被告等人亦就其等爭執之證人傳喚到庭詰問，已保
    障其等之訴訟上權利，此外復查無其他顯不可信之情況，故
    其等於偵查中之證言自均具有證據能力。
三、按測謊鑑定，係依一般人若下意識刻意隱瞞事實真相時，會
    產生微妙之心理變化，例如：憂慮、緊張、恐懼、不安等現
    象，而因身體內部之心理變化，身體外部之生理狀況亦隨之
    變化，例如：呼吸急促、血液循環加速、心跳加快、聲音降
    低、大量流汗等異常現象，惟表現在外之生理變化，往往不
    易由肉眼觀察，乃由測謊員對受測者提問與待證事實相關之
    問題，藉由科學儀器（測謊機）紀錄受測者對各個質問所產
    生細微之生理變化，加以分析受測者是否下意識刻意隱瞞事
    實真相，並判定其供述是否真實；測謊機本身並不能直接對
    受測者之供述產生正確與否之訊號，而係測謊員依其專業之
    學識及經驗，就測謊紀錄，予以客觀之分析解讀，至於測謊
    鑑定究竟有無證據能力，刑事訴訟法並無明文規定，惟實務
    上，送鑑單位依刑事訴訟法第208條第1項規定，囑託法務部
    調查局或內政部警政署刑事警察局為測謊檢查，受囑託機關
    就檢查結果，以該機關名義函覆原囑託之送鑑單位，該測謊
    檢查結果之書面報告，即係受囑託機關之鑑定報告，該機關
    之鑑定報告，形式上若符合測謊基本程式要件，包括：(1)經
    受測人同意配合，並已告知得拒絕受測，以減輕受測者不必
    要之壓力。(2)測謊員須經良好之專業訓練與相當之經驗。(3)
    測謊儀器品質良好且運作正常。(4)受測人身心及意識狀態正
    常。(5)測謊環境良好，無不當之外力干擾等要件，即賦予證
    據能力，非謂機關之鑑定報告書當然有證據能力；具上述形
    式之證據能力者，始予以實質之價值判斷，必符合待證事實
    需求者，始有證明力；刑事訴訟法就證據之證明力，採自由
    心證主義，由法院本於確信自由判斷，惟法院之自由判斷，
    亦非漫無限制，仍不得違背經驗法則及論理法則；測謊檢查
    之受測者可能因人格特性或對於測謊質問之問題無法真正瞭
    解，致出現不應有之情緒波動反應，此時若過於相信測謊結
    果，反而有害於正當之事實認定；一般而言，受測者否認犯
    罪之供述呈現不實之情緒波動反應，不得採為有罪判決之唯
    一證據，若受測者否認犯罪之供述並無不實之情緒波動反應
    ，又無其他積極證據證明其被訴之犯罪事實，自得採為有利
    於受測者之認定；復按刑事訴訟法第206條第1項規定：「鑑
    定之經過及其結果，應命鑑定人以言詞或書面報告」，又法
    院或檢察官囑託相當之機關鑑定，準用第206條第1項之規定
    ，同法第208條第1項亦有明文規定；是鑑定報告書之內容應
    包括鑑定經過及其結果，法院囑託鑑定機關為測謊檢查時，
    受囑託之鑑定機關不應僅將鑑定結果函復，並應將鑑定經過
    一併載明於測謊之鑑定報告書中，若鑑定報告書僅簡略記載
    檢查結果而未載明檢查經過，既與法定記載要件不符，法院
    自應命受囑託機關補正，必要時並得通知實施鑑定之人以言
    詞報告或說明，否則，此種欠缺法定要件之鑑定報告不具備
    證據資格，自無證據能力可言（最高法院93年度台上字第94
    8號判決意旨參考）。查本件關於被害人戊○○經法官囑託
    內政部警政署刑事警察局實施測謊鑑定，經該局以熟悉測試
    法、緊張高點法及區域比對法實施測謊結果，認被害人所稱
    ：(一)其沒有在同樂小吃部賭博、(二)有關本案，其沒有在同樂
    小吃部賭博、(三)其未積欠丙○○任何賭債等3問題，經測試
    結果呈不實反應，此有內政部警政署刑事警察局96年12月5
    日刑鑑字第0960183618號鑑定書在卷可考（見本院卷第42頁
    ）。而本件測謊鑑定過程，業經被害人戊○○簽署測試具結
    書，亦對其身心狀況做過調查認可施以測謊，並提供測謊鑑
    定人之資歷表、內政部警政署刑事警察局測謊鑑定資料表，
    以及於測試時受測人之生理記錄圖（含呼吸、膚電、脈搏）
    為證，是依上開判決意旨，本件測謊報告應具有證據能力無
    訛。
四、「被告以外之人於審判外之陳述，雖不符前四條之規定，而
    經當事人於審判程序同意作為證據，法院審酌該言詞陳述或
    書面陳述作成時之情況，認為適當者，亦得為證據。當事人
    、代理人或辯護人於法院調查證據時，知有第159 條第1 項
    不得為證據之情形，而未於言詞辯論終結前聲明異議者，視
    為有前項之同意。」刑事訴訟法第159 條之5 定有明文。本
    件證人蕭耀臨於警詢之證述、高雄市立小港醫院診斷證明書
    、被告等6 人於警詢、偵查中證述之證言，被告等人於言詞
    辯論終結前均未爭執其證據能力，依上開規定，自有證據能
    力。
貳、被告丙○○、丁○○、庚○○、甲○○等4 人共同犯毀損、
    公然侮辱部分：
    上開丙○○指使被告庚○○等3 人前往戊○○住處丟雞蛋、
    灑冥紙、噴漆等犯罪事實，均據其等於檢察官偵查中、原審
    審理及本院審理中坦承不諱（被告丙○○部分：原審審理卷
    2 頁243 、卷3 頁52，被告庚○○部分：19417 號偵查卷頁
    147 ，原審審理卷1 頁69、卷2 頁243 、卷3 頁53，被告丁○○部分：原審審理卷2 頁243 、卷3 頁53，被告甲○○部
    分：原審審理卷1 頁70、卷2 頁243 、卷3 頁53，及本院審
    理卷），除其等共同被告彼此供述相符外，另核與證人陳瑞
    華於檢察官偵查中、原審審理中，證人子○○於偵查中均結
    證其等家中遭丙○○等人灑冥紙、噴漆等情節（原審審理卷
    2 頁152 、9622號偵查卷頁66、104） ，證人即時任高雄市
    警察局小港分局漢民派出所所長潘文雄於偵查中證述：其派
    出所曾經受理多次戊○○家遭灑冥紙、噴漆恐嚇等情節相符
    （9622號偵查卷頁102） ，此外，尚有現場照片9 幀、監視
    錄影光碟1 片扣案可稽（9622號卷末證物袋內），此部分被
    告丙○○等4 人之自白乃與事實相符。又冥紙於本國習俗乃
    供奉亡者之物，用於出殯葬禮之場合，係為喪家過世成員送
    終悼念之意，揮灑冥紙雖有咒詛他人倒楣、招來晦氣霉運之
    意，亦有希冀他人家中成員生命、身體發生不幸之可能，但
    尚難認定係暗示將以何手段達成使對方招受生命、身體安全
    之損害。雖本件被告丙○○等人前往戊○○住家係以噴漆、
    丟雞蛋等暴力行為尋事叫囂，態度不佳，但噴漆、雞蛋本身
    並無殺傷力，又依噴漆之內容「欠錢不還」、「喪盡天良」
    以觀，亦僅係表達一種事實，因此依一般社會經驗，在客觀
    上僅是一種侮辱之行為，而非以將來之惡害通知被害人，尚
    難認係恐嚇之行為。又被告等以噴漆之方式對被害人之房屋
    噴漆，因該噴漆是油漆之一種，已附著於表面，難以清洗，
    因此致令該房屋外觀，即鐵捲門、騎樓柱子受噴漆處之外表
    漆面、磁磚原具有保護及美化外觀之附隨效用喪失而不堪使
    用，非以重新拷漆、黏貼磁磚之方式無法除去該噴漆，自足
    以生損害於戊○○。被告等毀損、公然侮辱犯行，事證明確
    ，堪予認定。
參、被告丙○○、乙○○、己○○、庚○○、丁○○、甲○○等
    6 人共同犯妨害自由及傷害部分：
一、有關在鳳農休憩中心強押被害人戊○○涉犯妨害自由部分：
    訊據上訴人即被告丙○○、庚○○、丁○○、甲○○等4 人
    於本院審理中均坦承有妨害自由犯行。被告丙○○於原審審
    理中雖辯稱：庚○○、丁○○、甲○○等3 人在鳳農休憩中
    心押人的事，伊是事後才知道的云云；被告庚○○、丁○○
    、甲○○等3 人於原審審理中則均辯稱：當時並沒有用電擊
    棒擊昏戊○○，是戊○○自願跟他們走的等語。然查：
  (一)被告丙○○吩咐被告庚○○、丁○○、甲○○於上開時地，
    以上開方法擄走戊○○1 節，除據被告丙○○於原審法院審
    理中坦承：「我事先有叫庚○○等3 人找到戊○○出面來處
    理這個債務」、「從休閒中心帶走戊○○部分我知情」等語
    （審理卷2 頁243 、卷3 頁52），被告庚○○、甲○○均於
    偵查中、聲押庭、原審法院審理中坦承或具結證稱：「95年
    3 月7 日凌晨丙○○叫伊、甲○○、丁○○去鳳農休憩中心
    把戊○○帶回青山街的宗成財務公司」等語（9622號偵查卷
    頁210 ，19417 號卷偵查卷頁140 至141 、頁145 ，771 號
    聲羈卷頁6 、頁9 ，審理卷1 頁69至71，卷2 頁243） ，被
    告丁○○自警詢至審理中均坦承曾與庚○○、甲○○前往帶
    回戊○○等部分情節外，另證人戊○○於原審法院審理中亦
    指稱：95年3 月7 日我原來住在鳳農休憩中心216 號房，當
    天半夜突然有人闖進來用電擊棒打我，我就昏過去，當時我
    呈現半暈眩狀態，是由他們將我扶著拖出去，當時我連走都
    沒有辦法等語（審理卷2 頁59至60），證人即鳳農休憩中心
    服務人員蕭耀霖於警詢、偵查中亦先後證述略以：「伊在櫃
    檯見戊○○酒醉1 人回來房間，有1 名年輕瘦瘦的男子尾隨
    在戊○○後面，確定戊○○住幾號房之後又出去，馬上有3
    男1 女進來（伊不確定該名女子是否係和該3 名男子一起）
    ，其中1 人在櫃檯跟我說沒有甚麼事情，說戊○○喝酒砸店
    ，要找他回去談賠償的問題，另外2 名男子就1 人1 邊將戊○○架出來離去」等語（9622號偵查卷頁254 、255） ，證
    人陳瑞華於原審法院審理中證稱：「（何時知悉戊○○被人
    帶走的消息？）是鳳農休憩中心打電話先報案，警察才通知
    我，我和我爸爸就去鳳農中心那裡找哥哥，鳳農中心說被3
    人押走了」（審理卷2 頁151） ，證人子○○於偵查中證稱
    ：「一開始不知道是被人押走，是那1 天白天陳瑞華找我一
    起去鳳農休憩中心找戊○○，找不到人我們就去報案了」等
    語明確（9622號偵查卷頁64），依上開證言，足可認定被告
    丙○○指使被告庚○○等3 人於上開時地以強暴方法擄走戊○○；又證人戊○○於原審法院審理中雖僅指認出被告丁○○，而無法指認被告庚○○、甲○○（原審審理卷2 頁60、
    71），然其係因不認識庚○○等3 人，且當時係遭人擊倒半
    昏沉中被擄走，對於庚○○等人之形貌、特徵自無法全部熟
    記明確辨認，另斟酌被告庚○○等3 人自到案後迄審理中，
    均自承係其等3 人所為，本院認被告庚○○等3 人之自白乃
    為可信，上開事實堪以認定。
  (二)被告庚○○等3 人雖辯稱當時係戊○○自願跟隨伊等離開，
    並無以強暴方法妨害戊○○之自由等語，然查：戊○○自賭
    場返家接獲被告丙○○討債電話後，即連忙離家投宿在外，
    可知戊○○對於被告丙○○等人當時之背景勢力及討債方法
    ，內心驚恐害怕甚鉅，衡諸常情，其焉有可能同意自動隨被
    告庚○○等人離開鳳農休憩中心之理；又觀諸證人蕭耀臨之
    證詞可知，當時被告庚○○等3 人係1 人尾隨戊○○進入休
    憩中心確認房間無誤後，方才通知同夥進入架出戊○○，且
    以「戊○○喝酒砸酒店，要找他回去談賠償的事情」等語向
    蕭耀臨示意勿驚慌大作，可見被告庚○○等3 人當時亦可預
    見戊○○應會抵抗，且應已計劃如遇抵抗即以強力制伏戊○○才是，其等如欲採取和平手段，早於大廳即可出面勸說戊○○即可，何須躡手躡腳尾隨戊○○進入房間，且焉須再虛
    捏藉口安撫服務人員蕭耀臨；又據陳瑞華、子○○之證言，
    可知鳳農休憩中心於案發後有向警局報案，陳瑞華、子○○
    2 人係經警方通知方才知道戊○○已遭擄走，則戊○○當時
    如係自願離開，鳳農休憩中心焉有見狀驚慌立即通知警方之
    理？又被告丙○○雖辯稱：伊係事後才知道，伊之前僅有叫
    被告庚○○3 人尋找戊○○而已，並沒有擄人的意思等語，
    然查：被告丙○○對上開擄人犯行事先知情，早據其於警詢
    時坦承：「我之前已經在找戊○○，經戊○○朋友通知我公
    司內的人得知戊○○落腳處，再由公司的人將戊○○帶回來
    ，甲○○再通知我回公司說戊○○已帶回來了」等語（1941
    7 號偵查卷頁10），另被告庚○○等3 人確實係受丙○○指
    示方才帶走戊○○，亦據被告庚○○、甲○○坦承證述在卷
    ，已如前述，被告庚○○、甲○○均係受僱於丙○○，平時
    均聽從被告丙○○之指示辦事，此為被告丙○○所自承，則
    其等自無可能誣陷被告丙○○之理，況此為被告丙○○個人
    之債務，其等若非受到丙○○指示，焉有干冒法律制裁而強
    擄戊○○之理，被告丙○○上開所辯，亦不可採；故被告丙○○指使被告庚○○等3 人共同以強暴方法押走戊○○之事
    實，堪予認定。
二、有關押人後繼續妨害自由及傷害部分：
    訊據上訴人即被告丙○○、乙○○、己○○、庚○○、丁○○、甲○○等6 人，於本院審理中均已坦承不諱。其等6 人
    於原審審理中雖辯稱：伊等均未毆打戊○○，還招待戊○○
    喝茶等語，被告丙○○另辯稱：12張本票是戊○○主動開立
    的，戊○○身上的傷應該是被家人教訓的等語；被告庚○○
    、甲○○、丁○○另辯稱：伊等帶戊○○去公司後就回家睡
    覺了，後續情形不清楚，隔天下午才再遇到壬○○等人來交
    付500 萬元等語；被告乙○○另辯稱：被告庚○○等3 人將
    戊○○帶回公司的事情伊不知情，是隔天上班時才看到壬○○來談債務的事情等語；被告己○○另辯稱：戊○○被帶到
    宗勝公司時，伊不在場，嗣壬○○、子○○前往宗勝公司洽
    談賭債問題時，伊剛好在那裡，受壬○○請託才幫忙介入協
    調等語。然查：
  (一)戊○○被押至高雄市○○區○○街宗勝公司後，遭在場之丙○○、己○○、乙○○、庚○○、丁○○、甲○○及數名姓
    名年籍不詳之人看守、毆打，致戊○○受有上開傷勢，繼而
    逼戊○○簽發12張金額均為100 萬元之本票交付，做為戊○○積欠丙○○1200萬元之憑據，嗣丙○○復囑咐乙○○開車
    夥同其他3 名不詳男子將戊○○押至高雄縣鳳山市○○路23
    號1 樓等情，已據證人戊○○於95年4 月24日偵查中證稱略
    以：「我被押到高雄市○○區○○街那裡，丙○○、乙○○
    和己○○3 人和一些小弟先下手打我‧‧‧又有一個小弟不
    知道用甚麼東西敲我的頭，我就暈了，醒來之後發現他們已
    經簽好1200萬元之本票，拿我的手指頭蓋好手印了，接下來
    他們又帶我到高雄縣鳳山市陸軍步兵學校那裡‧‧‧我又再
    被打，是不認識的人打我‧‧丙○○、乙○○和己○○在旁
    邊看‧‧」（9622號偵查卷頁63），於95年6 月5 日、7 月
    3 日警詢中均證稱：「3 月7 日在現場有打我的有丙○○、
    乙○○、己○○、庚○○、甲○○‧‧‧」、「是乙○○駕
    駛一部銀色賓士自小客車及其他三名我不認識的人押我過去
    高雄縣鳳山市○○路23號」等語，且有現場指認被告丙○○
    、乙○○、己○○、庚○○之口卡片附卷可稽（9622號偵查
    卷頁88、91至93、96、17 9），於95年11月2 日原審法院審
    理中當場指認被告等人後，證稱：「到了討債公司後看到丙○○、己○○、乙○○、丁○○、甲○○在場，丙○○一見
    面就說你還跑，現在抓到了看你怎麼跑，講完就動手打我，
    跟著乙○○、己○○就上前來揍我，我後面還有站一些人，
    他們也來打我」、「我被帶到鳳山後，除了丙○○、己○○
    、乙○○、丁○○、甲○○外，還有其他人也都同樣到那裡
    ，晚上庚○○也有到場看守我」等語明確（審理卷2 頁61）
    ；另證人陳瑞華到庭證述：「我看到戊○○時，他已經從醫
    院就醫回來，臉、眼睛有瘀青，會一直作嘔，但吐不出來」
    、「我看到戊○○時，心中覺得非常難過，因為戊○○被打
    的傷勢很嚴重」等語（審理卷2 頁157） ，證人壬○○於偵
    查中證稱：「交錢那天我們到了青山街那裡，看到有一群保
    鏢都穿黑色衣服，把戊○○架出來，戊○○已經全身是傷，
    不能走路」等語（9622號偵查卷頁115） 、「他們把錢點完
    後，才讓戊○○出來，我看到戊○○被兩個不認識的人架出
    來，他已經沒有力氣不能走路，而且整個臉都是瘀青，有一
    隻眼睛和頭頂腫得很厲害」等語（19417 號偵查卷頁197）
    ，於原審法院審理中亦證稱：「交錢時，我看到他兩眼瘀青
    ，腳不能走路，我開車帶他走的時候，他一直作嘔。」、「
    他有1 隻眼睛腫起來，頭部也腫1 塊，整臉瘀青，回去掀開
    衣服才知道他胸腹部之間也有瘀青」等語明確（審理卷2 頁
    14 9），且有高雄市立小港醫院診斷證明書1 份在卷可稽（
    96 22 號偵查卷頁73），足認被告等確有上開行為無疑。雖
    被害人戊○○就其簽發12張金額均為100 萬元之本票交付，
    做為積欠丙○○1200萬元之憑據部分係指證稱：「‧‧‧‧
    又有1 個小弟不知道用甚麼東西敲我的頭，我就暈了，醒來
    之後發現他們已經簽好1200萬元之本票，拿我的手指頭蓋好
    手印了」云云，指稱被告等係自行以被告之手指按在本票上
    而偽造該1200萬元之本票云云，惟此為被告丙○○所否認，
    陳稱：「本票是戊○○交給我的」（見警卷第41頁），「我
    是過去叫戊○○處理這個債務，他有簽本票12張，面額都是
    100 萬元，‧‧‧‧‧‧」（原審卷第244 頁），而恆以常
    情，被害人既已被押至被告之處所，被告等人直接逼被害人
    戊○○簽發即可，應不需要再以偽造有價證券之方式行之，
    此部分應從有利於被告之認定，認被告等人係以強暴之手段
    ，於毆打後，強制戊○○簽發12張金額均為100 萬元之本票
    交付，做為戊○○積欠丙○○1200萬元之憑據，併予敘明。
  (二)被告庚○○、甲○○、丁○○雖均辯稱其等將戊○○帶回後
    即離開現場，被告己○○、乙○○均辯稱當時未在現場，未
    參與妨害自由、傷害等犯行等語，然查：戊○○遭帶回宗勝
    公司時，丙○○、庚○○、丁○○、甲○○、己○○、乙○○等6 人均在現場，業據被告丙○○於警詢證稱：「（你說
    戊○○一直在宗成財務社，何人跟他在一起？）我離開公司
    時，有丁○○、庚○○、甲○○、己○○還在公司內」等語
    ，於偵查中證稱：「（戊○○被帶到青山街公司後，現場還
    有誰在？）庚○○、丁○○、甲○○、己○○，乙○○後來
    有到」等語（19417 號偵查卷頁10、157） ，甲○○於警詢
    或偵查中坦承並證稱：「戊○○和丙○○談論債務時，有我
    和丁○○、庚○○、丙○○在場」（9622號偵查卷頁210 、
    19417 號偵查卷頁140） ，被告丁○○於警詢、偵查坦承並
    證稱：「將戊○○帶回宗勝公司後，我騎乘機車外出一會，
    約20分鐘後我又回公司，丙○○、己○○、甲○○、庚○○
    等人均在場，當時我聽見丙○○和戊○○在談賭債問題」等
    語在卷（9622號偵查卷頁217 、19417 號偵查卷頁150） ，
    被告庚○○於偵查中坦承：「（是否知道之後戊○○有無遭
    到拘禁、毆打之事？）我是3 月7 日那天早上去買東西的時
    候，碰到1 個只見過1 次面的人跟我說的」等語（19417 號
    偵查卷頁145） ，就其等上開供述或證詞交互比對，被告等
    6 人當時均有在場，且上開各段論述及社會經驗足可推知，
    其等在場均係共同繼續參與禁止戊○○離去之押人拘禁行為
    ，被告庚○○、甲○○、丁○○、己○○、乙○○於原審法
    院均辯稱並無在場，顯然係臨訟卸責之詞。次就傷害部分，
    被告等6 人雖均矢口否認動手毆打戊○○等語，然查：戊○○確實受有上開傷害，業據其指述歷歷，核與證人壬○○、
    陳瑞華所見遭釋之情景相符，並有高雄市立小港醫院診斷證
    明書1 份附於警詢卷可稽。又證人戊○○於原審法院審理中
    經原審法院令其步出原審法院隔離室出庭指認被告等人時，
    面尚露出畏懼恐慌之色（原審審理卷2 頁71），證人陳瑞華
    於原審法院為上開證述時，亦面露壓力憂愁狀，令人由衷同
    情，經原審法院詢問後乃坦承：伊至今仍感到害怕（審理卷
    2 頁159） ，證人壬○○則陳稱其與丙○○平日認識，丙○○對其尚稱尊重，被告丙○○亦當庭稱呼壬○○「大姐」（
    審理卷2 頁151） ，衡情證人等或因仍懼怕被告等人，或因
    與被告等人尚有交情，陳述均應為事實，而無故意虛捏陷害
    被告等人之理；再自被告丙○○或其手下曾多次至戊○○家
    中以上開噴漆、丟擲雞蛋方法討債，戊○○自此即離家躲避
    不敢回家，及被告丙○○竟派人前往鳳農休憩中心帶走戊○○等情節觀之，可見被告丙○○等人於高雄市小港地區向即
    結夥橫行，目無法紀，依當時其等花費甚多時日功夫方尋得
    戊○○之情節判斷，其等於帶回戊○○之後，本甚有可能圍
    毆戊○○發洩出氣或使戊○○畏懼不敢離去，是戊○○此部
    分之指述乃與常情經驗相符，應可採信。
  (三)末子○○、壬○○等人於3 月8 日至宗成企業社送交500 萬
    元時，係將贖款交予受被告丙○○委託之被告己○○，且自
    被告己○○處取回上開12張本票，當時現場尚有庚○○、甲○○、乙○○及其他宗成企業社員工在旁等情，迭據證人壬○○於偵查及原審審理中明確證述：伊係將錢交給己○○、
    乙○○、甲○○等語（9622號偵查卷頁115 、19417 號偵查
    卷頁197 ，審理卷2 頁146） ，被告己○○亦迭自承係受被
    告丙○○委託出面收錢等語（19417 號偵查卷頁153 、審理
    卷3 頁52），被告庚○○於警詢、偵查、原審法院審理中坦
    承或證稱：「贖金500 萬元是己○○、乙○○、甲○○他們
    3 人把錢收起來裝入袋子內拿走」、「壬○○帶500 萬元來
    交給己○○時，我、己○○、乙○○、甲○○都在現場」（
    警卷頁110 、19417 號偵查卷頁146 、原審審理卷1 頁69）
    ，另被告甲○○、乙○○亦均自承當時在場（19417 號偵查
    卷頁141 、原審審理卷2 頁244 至245 、原審審理卷3 頁53
    ），此部份事實足堪認定；另於3 月9 日在壬○○家中簽和
    解書時，係由被告己○○事先準備好和解書，交由庚○○、
    甲○○、丁○○簽名後，再偕同被告乙○○、甲○○前往簽
    訂，此除據證人壬○○證稱：「和解書是第2 天己○○、乙○○帶1 個小弟拿到大坪頂我家寫的」等語（9622號偵查卷
    頁115 、19417 號偵查卷頁197） ，被告甲○○於偵查中證
    稱：「寫和解書的日期應該是3 月9 日，我有在場，是己○○叫我簽名的，他說這只是見證而已」等語（19417 號偵查
    卷頁141） ，被告乙○○亦自承有陪同前往等語（審理卷3
    頁52至53、原審審理卷2 頁244 至245） ，被告庚○○、丁○○迭自承有在其上簽名等語（194 17號偵查卷頁147 、15
    1） ，此外，並有該收據、和解書在卷可稽（9622號偵查卷
    頁71、72），可見被告己○○、乙○○、庚○○、丁○○、
    甲○○等人受丙○○指示，自押人、妨害自由、傷害、事後
    和解等工作，均有上開各種不同階段之參與無疑。
三、至就上訴人即被告丙○○、乙○○、己○○、庚○○、丁○○、甲○○等6 人於押走被害人戊○○後，於95年3 月7 日
    下午某時，丙○○等人以電話向戊○○父親子○○表示需籌
    錢1200萬元還錢，子○○乃委託壬○○前往高雄市○○區○○街83號與丙○○商談降低金額，幾經交涉最後談定以500
    萬元和解後，並交付500 萬元，是否構成擄人勒贖罪，或擄
    人後意圖勒贖等罪部分，訊據被告丙○○乙○○、己○○、
    庚○○、丁○○、甲○○等6 人，固不否認有押走被害人戊○○後，並於事後自子○○處取得500 萬元之事實，惟均矢
    口有擄人勒贖或擄人後意圖勒贖犯行，被告丙○○辯稱：戊○○於賭場與伊、乙○○合夥賭博，確實積欠賭債約1200多
    萬元，伊嗣後已陸續為戊○○代墊900 多萬元予其他贏錢賭
    客等語；被告乙○○辯稱：伊是受戊○○要求方帶戊○○去
    賭場賭博，伊與戊○○當天晚上有合夥下場賭博等語；被告
    己○○辯稱：伊僅受壬○○委託後才出面幫忙協調賭債，談
    定後又受丙○○委託代收500 萬元、交還本票、填寫收據及
    和解書等語；被告庚○○、甲○○、丁○○均辯稱：戊○○
    積欠丙○○賭債，詳細情形伊等並不清楚，伊等於和解書上
    簽名是見證人的意思等語。按本件被告等6 人是否構成擄人
    勒贖或準擄人勒贖等罪，應視被告等人是否有不法所有之意
    圖存在為斷，而本案被告等是否有不法所有之意圖，即應以
    被害人是否有至現場賭博，以及被害人是否有積欠被告丙○○1200萬元賭債為判斷之依據，先予說明。經查：
  (一)證人戊○○於警詢第1 次訊問筆錄時（95年3 月8 日），即
    已指稱：「我因於95年2 月25日凌晨2 時許，與丙○○及乙○○等3 人一同前往高雄市小港區○○○路『同樂』小吃部
    內合夥與他人賭『天九牌』賭博時，共賭輸新臺幣1200萬元
    。因平分賭債，我應付丙○○500 萬元‧‧‧‧」等情，證
    人即戊○○之妹陳瑞華於警詢第1 次訊問筆錄時（95年3 月
    7 日），亦證稱是被告丙○○等人於95年2 月27日邀約戊○○聯合集資，到高雄市小港區賭博，結果慘輸1267萬元許，
    被告丙○○等人即要戊○○負責等情，此核與被告丙○○所
    辯「戊○○於賭場與伊、乙○○合夥賭博，確實積欠賭債約
    1200多萬元，伊嗣後已陸續為戊○○代墊900 多萬元予其他
    贏錢賭客」等情相符。
  (二)證人劉孟祥於原審審理中到庭證稱：當天伊有在場賭博，印
    象中戊○○輸很多，「（為何對戊○○這麼有印象？）因為
    我原本是輸，戊○○一進來我就贏錢，所以我對他有印象。
    （戊○○特徵？）有點黑，沒有我高，頭髮比我長，中等身
    材，比我瘦。（戊○○是不是輸最多的？）是。（戊○○賭
    多少？）他都賭很大」等語（原審審理卷2 頁40至45）；證
    人李漢璋亦於原審到庭證稱：戊○○當天賭很大輸很多，讓
    人印象很深刻，戊○○大部分都下注3 、40萬元，也有5 、
    60萬元，也有快到百萬元」（原審審理卷2 頁49）；證人即
    戊○○鄰居癸○○亦於原審審理中到庭證稱：戊○○表哥辛○○於戊○○賭輸當天凌晨4 、5 點打電話給伊，伊隔天中
    午睡醒回電，後來去戊○○家商量，戊○○有向伊承認積欠
    賭債，委託伊出面與丙○○商量打折等語；證人癸○○於本
    院審理中復到庭證稱：「（證人與告訴人戊○○認識否？）
    認識。」，「（請問在95年農曆春節前有無處理被告丙○○
    與戊○○的債務糾紛？）有。」，「（是誰委託你處理，內
    容如何？）戊○○的表哥辛○○打電話叫我去戊○○的家，
    戊○○在家說他昨天去賭博輸1200多萬，叫我幫忙處理。」
    ，「（你有無去找丙○○處理？）我有去找丙○○，戊○○
    跟我說要以7 百萬元和解，但是丙○○不同意。」，「（丙○○有無告訴你戊○○欠他賭債多少？）丙○○有拿1 張便
    條紙上面有記載1200萬元。」，「（戊○○在95年3 月7日
    從鳳林休憩中心被帶走他的父親有無打電話給你？）有。」
    ，「（他父親打電話給你如何說？）他要我跟丙○○說能不
    能600 萬元解決這事情，結果他們委託壬○○出來跟他們處
    理。」云云（本院97年1 月10日審判筆錄）；證人壬○○於
    本院審理中亦到庭證稱：「我去檳榔攤找我舅舅子○○時，
    他就有告知我表弟被宗民帶走，他有提到『昌仔』欠人家錢
    ，沒有告訴我前因後果，也沒有告知我是不是欠人家賭債，
    我以前就認識丙○○，丙○○也很尊重我。」，「（你在原
    審卷二第145 頁，有提到說子○○告知你，對方跟他說戊○○欠他1200萬元，有何意見？）我有這麼說，我舅舅有說對
    方說戊○○欠他錢，欠多少錢沒有講。」等語（本院97年1
    月10日審判筆錄），均足以證明告訴人戊○○確實有至現場
    參與賭博，以及確實有積欠被告丙○○1200萬元賭債。
  (三)證人戊○○於第2 次警詢以後，迄原審法院中雖改證稱：「
    當天去同樂小吃部前，乙○○請我喝酒，後來他說要去賭博
    ，我原本說我不會賭不要去，乙○○一直慫恿我去。」、「
    我不會打天九牌，平常也沒有賭博的習慣，頂多只有玩撲克
    牌、麻將。」、「當天在賭場內，我沒有下場玩天九牌，也
    沒有向丙○○、乙○○借錢。」、「後來我在睡覺，我不知
    道誰輸贏多少」、「隔天我回到家之後，丙○○就打電話給
    我說我輸了1200多萬元，我當場跟丙○○說我沒有賭博，只
    有坐一下，你怎麼說我欠了1000多萬元」等語（原審審理卷
    2 頁56），惟查證人戊○○於第2 次警詢以後，迄原審法院
    中否認參與賭博部分，核與其於第1 次警詢筆錄，以及證人
    陳瑞華於警詢第1 次證述之情節不符，且本院經徵得告訴人
    戊○○之同意，對其實施測謊鑑定，內政部警政署刑事警察
    局以熟悉測試法、緊張高點法及區域比對法實施測謊結果，
    認被害人所稱：(一)其沒有在同樂小吃部賭博、(二)有關本案，
    其沒有在同樂小吃部賭博、(三)其未積欠丙○○任何賭債等3
    問題，經測試結果呈不實反應，此有內政部警政署刑事警察
    局96年12月5 日刑鑑字第0960183618號鑑定書在卷可考（見
    本院卷第42頁），足證證人戊○○於第2 次警詢以後，迄原
    審法院中改證稱並未參與賭博，並未積欠賭債云云，顯與事
    實不符，不足採信。
  (四)依上開所述，足認被害人林益昌確有至現場賭博，並因此積
    欠被告丙○○1200萬元賭債無訛，被告丙○○等6 人此部分
    所辯，尚堪採信。則被告丙○○等人自鳳農休憩中心押走被
    害人後，於95年3 月7 日下午某時，以電話向戊○○父親子
    ○○表示需籌錢1200萬元還錢，子○○乃委託壬○○前往高
    雄市○○區○○街83號與丙○○商談降低金額，幾經交涉最
    後談定以500 萬元和解後，並交付500 萬元，雖已構成妨害
    自由罪，但其既僅是以強押被害人後私行拘禁之手段，以強
    迫被害人返還賭債，在主觀上難認有不法所有之意圖存在，
    是被告等6 人以電話向戊○○父親子○○表示需籌錢1200萬
    元還錢，子○○最後談定以500 萬元和解並交付於被告等人
    之行為，尚與擄人勒贖之構成要件不符，並無擄人勒贖或擄
    人後意圖勒贖之可言，充其量，上開行為僅係被告等6 人於
    妨害自由行為中所為強制被害人及其父親還錢之方法，應包
    括於上開妨害自由行為犯行中，不構成擄人勒贖或擄人後意
    圖勒贖等罪，附此說明。
四、綜上，被告丙○○、丁○○、庚○○、甲○○等人毀損他人
    之房屋外觀，足以生損害於他人犯行；被告丙○○、丁○○
    、庚○○、甲○○、乙○○、己○○等人私行拘禁被害人，
    以及傷害犯行，均已事證明確，犯行均堪認定。
肆、論罪科刑：
一、按被告行為後，刑法於94年2 月2 日經總統令修正公布，於
    95年7 月1 日施行，而比較新舊法時應就罪刑有關之共犯、
    未遂犯、想像競合犯、牽連犯、連續犯、結合犯，以及累犯
    加重、自首減輕暨其他法定加減原因（如身分加減）與加減
    例等一切情形，綜其全部罪刑之結果而為比較（最高法院95
    年5 月23日刑事庭第8 次會議決議參照）。經查：
  (一)就被告等所犯罪名罰金刑最低度刑之變更：
    被告等行為時關於毀損罪、公然侮辱罪、妨害自由罪、傷害
    罪等，依修正前刑法第33條第5 款規定，罰金為銀元1 元以
    上，是上開罪名之罰金刑為最低刑度得科新台幣3 元。惟依
    修正後刑法第33條第5 款規定，罰金為新台幣1000元以上，
    以百元計算之，則前開4 罪之法定刑為罰金刑之最低度刑部
    分，均已提高為新台幣1000元以上，經比較新舊法，應以被
    告行為時之刑法第33條之規定，關於罰金之最低度刑較有利
    於被告。
  (二)就連續犯條文之刪除：
    被告先後多次毀損、公然侮辱、傷害之犯行，均時間緊接、
    方法相同，所犯均係構成要件相同之罪名，依被告行為時之
    規定，均應依連續犯之規定論以1 罪，惟被告行為後，刑法
    第56條連續犯之規定，業於94年1 月7 日修正公布刪除，並
    於95年7 月1 日施行，則被告之犯行，因行為後新法業已刪
    除連續犯之規定，此刪除雖非犯罪構成要件之變更，但顯已
    影響行為人刑罰之法律效果，自屬法律有變更，依新法第2
    條第1 項規定，比較新、舊法結果，仍以被告之行為時法律
    即舊法較有利於被告等。
  (三)共犯之規定：
    被告等行為後，刑法第28條關於共犯部分，修正前刑法第28
    條原規定：「2 人以上共同實施犯罪之行為者，皆為正犯」
    ，修正後則為「2 人以上共同實行犯罪之行為者，皆為正犯
    」，將舊法之「實施」修正為「實行」。原「實施」之概念
    ，包含陰謀、預備、著手及實行等階段之行為，修正後僅共
    同實行犯罪行為始成立共同正犯。是新法共同正犯之範圍已
    有限縮，排除陰謀犯、預備犯之共同正犯。新舊法就共同正
    犯之範圍既因此而有變動，自屬犯罪後法律有變更，而非僅
    屬純文字修正，應有新舊法比較適用之問題，比較修正前，
    後之規定，以修正後之規定較有利於被告。
  (四)關於累犯之規定：
    被告行為後，刑法關於累犯之規定，自原規定：「受有期徒
    刑之執行完畢，或受無期徒刑或有期徒刑一部之執行而赦免
    後，5 年以內再犯有期徒刑以上之罪者，為累犯，加重本刑
    至2 分之1 。」，改為：「受徒刑之執行完畢，或一部之執
    行而赦免後，5 年以內故意再犯有期徒刑以上之罪者，為累
    犯，加重本刑至2 分之1 。」，因修正後之法律增加「故意
    」之要件，此部分比較新舊法律之結果，以修正後之法律較
    有利於被告。
  (五)就定執行刑刑度上限之變更：
    被告行為後，刑法第51條業經修正，修正前刑法第51條第5
    款規定：「宣告多數有期徒刑者，於各刑中之最長期以上，
    各刑合併之刑期以下，定其刑期。但不得逾20年。」，修正
    後刑法第51條第5 款則規定：「宣告多數有期徒刑者，於各
    刑中之最長期以上，各刑合併之刑期以下，定其刑期。但不
    得逾30年。」經比較新、舊法之結果，以修正前刑法之規定
    較有利於被告。
  (六)本院就上開有利、不利之一切情形，綜其全部罪刑比較之結
    果，以修正前之規定較有利於被告，依刑法第2 條第1 項前
    段，應全部適用最有利於行為人之行為時法律。至關於刑法
    第55條想像競合犯之規定，修正前刑法第55條前段規定：「
    1 行為而觸犯數罪名者，從1 重處斷。」，修正後刑法第55
    條規定：「1 行為而觸犯數罪名者，從1 重處斷，但不得科
    以較輕罪名所定最輕本刑以下之刑。」，此但書科刑之限制
    ，為想像競合犯法理之明文化，非屬法律之變更，自無比較
    新舊法比較之問題。又刑法施行法雖亦於95年6 月14日修正
    增訂第1 條之1 （有關罰金刑之貨幣單位及最高數額），並
    自95年7 月1 日起施行，亦即，在該條文增訂之前，刑法分
    則編有關罰金之貨幣單位係銀元（銀元與新臺幣之折算比例
    為1 比3） ，且依刑法分則編應處罰金者，應適用罰金罰鍰
    提高標準條例第1 條、第5 條規定，就72年6 月26日前修正
    之刑法條文，罰金數額提高2 至10倍，其後修正者則不提高
    倍數；而修正刑法施行後，因刑法第33條第5 款所定罰金之
    貨幣單位，經修正為新臺幣後，刑法分則各罪所定罰金之貨
    幣單位亦應配合修正為新臺幣，為使刑法分則編各罪所定罰
    金之最高數額與刑法修正前趨於一致，乃增訂刑法施行法第
    1 條之1 ：「中華民國94年1 月7 日刑法修正施行後，刑法
    分則編所定罰金之貨幣單位為新臺幣。94年1 月7 日刑法修
    正時，刑法分則編未修正之條文定有罰金者，自94年1 月7
    日刑法修正施行後，就其所定數額提高為30倍。但72年6 月
    26日至94年1 月7 日新增或修正之條文，就其所定數額提高
    為3 倍」，是以，自95年7 月1 日起，刑法分則編所定罰金
    之貨幣單位，由原來之銀元改為新臺幣，且於94年1 月7 日
    刑法修正時（94年1 月7 日係立法院三讀通過之日期），刑
    法分則編未修正之條文定有罰金者，復未於72年6 月26日至
    94年1 月7 日修正或新增，自95年7 月1 日起，有關罰金之
    數額提高為30倍。本案被告所犯毀損、公然侮辱、妨害自由
    、傷害等罪，有罰金刑之處罰，且該條文於94年1 月7 日刑
    法修正時未經修正，亦未於72年6 月20日至94年1 月7 日間
    修正過，依增訂刑法施行法第1 條之1 規定，其罰金以新臺
    幣為單位，數額應提高30倍。此與修正前之罰金以銀元為單
    位，適用罰金罰鍰提高標準條例第1 條規定，應提高10倍，
    再經折算為新臺幣（銀元與新臺幣之折算比例為1 比3） ，
    換算結果，亦為30倍。是以，刑法施行法第1 條之1 施行後
    ，罰金刑貨幣單位雖有「銀元」、「新臺幣」之更異，惟適
    用結果之罰金額度則無二致，就罰金法定刑提高之「刑罰權
    規範內容」並無利或不利變更，亦不生新舊法之比較問題，
    併此指明。
二、核被告丙○○、庚○○、丁○○、甲○○等4 人至被害人戊○○住家門前以噴漆之行為，因噴漆之結果已致令該房屋外
    觀，即鐵捲門、騎樓柱子受噴漆處之外表漆面、磁磚原具有
    保護及美化外觀之附隨效用喪失而不堪使用，非以重新拷漆
    、黏貼磁磚之方式無法除去該噴漆，足以生損害於戊○○，
    所為係犯刑法第354 條之毀損罪（已經被害人戊○○提出告
    訴）；又被告丙○○、庚○○、丁○○、甲○○等4 人以噴
    漆之方式書寫「欠錢不還」，「喪盡天良」，係犯刑法第30
    9 條第1 項之公然侮辱罪（已經被害人戊○○提出告訴）；
    被告丙○○、庚○○、丁○○、甲○○等4 人就上開毀損、
    公然侮辱行為間，均有犯意之聯絡與行為之分擔，均為共同
    正犯。被告丙○○、庚○○、丁○○、甲○○等4 人前後3
    次犯行，均時間緊接，所犯罪名同一，顯係基於概括之犯意
    反覆為之，應依95年7 月1 日修正施行前刑法第56條連續犯
    之規定，各論以1 罪。被告丙○○、庚○○、丁○○、甲○○等4 人均基於1 行為，同時觸犯2 罪名，均應依刑法第55
    條之規定，從其較重之毀損罪處斷。公訴人認此部分係犯刑
    法第346 條第3 項、第1 項之恐嚇取財未遂罪，尚有未洽，
    起訴所引應適用之法條，應予變更。核被告丙○○、庚○○
    、丁○○、甲○○、乙○○、己○○等6 人共同押被害人後
    私行拘禁之行為，係各犯刑法第302 條第1 項之私行拘禁罪
    ，被告丙○○、庚○○、丁○○、甲○○、乙○○、己○○
    等6 人及其他多名姓名年籍不詳之成年人間，就上開私行拘
    禁犯行，有犯意之聯絡及行為之分擔，均為共同正犯，公訴
    人認此部分係犯刑法第347 條第1 項之擄人勒贖罪，尚有未
    洽，起訴所引應適用之法條，應予變更。核被告丙○○、庚○○、丁○○、甲○○、乙○○、己○○等6 人傷害被害人
    之行為，係犯刑法第277 條第1 項之傷害罪，被告丙○○、
    庚○○、丁○○、甲○○、乙○○、己○○等6 人及其他多
    名姓名年籍不詳之成年人間，就上開傷害犯行，有犯意之聯
    絡及行為之分擔，均為共同正犯。被告丙○○、庚○○、丁○○、甲○○、乙○○、己○○等6 人前後2 次傷害，因時
    間可分，地點不同，應個別獨立成罪，並非接續犯，其等前
    後2 次傷害，均時間緊接，所犯罪名同一，顯係基於概括之
    犯意反覆為之，應依95年7 月1 日修正施行前刑法第56條連
    續犯之規定，各論以1 罪，公訴人認此2 次傷害行為犯意各
    別，應予分論併罰，尚有未合。被告丙○○、庚○○、丁○○、甲○○、等4 人上開所犯毀損、私行拘禁、傷害三罪間
    ，犯意各別，罪名互異，應予分論併罰；被告乙○○、己○○等2 人上開所犯私行拘禁、傷害二罪間，犯意各別，罪名
    互異，應予分論併罰。被告丙○○前曾因偽造文書案件，經
    台灣高雄地方法院以93年度簡字第913 號判決判處有期徒刑
    4 月確定，於93年6 月24日易科罰金執行完畢；被告丁○○
    前因違反麻醉藥品管理條例、肅清煙毒條例、毒品危害防制
    條例等案件，經台灣高雄地方法院先後以85年度易字第1696
    號判決、85年度訴字第2757號、88年度訴字第1160號、89年
    度訴字第1427號、93年度簡字第1759號、93年度訴字第287
    號分別判處有期徒刑7 月、3 年3 月、10月、1 年2 月、5
    月、1 年2 月確定在案，其於85年8 月30日入監服刑後，多
    次假釋出監又因再犯罪而遭撤銷假釋入監執行殘刑並接續執
    行再犯犯行應執行之徒刑，於94年10月6 日復假釋出監交付
    保護管束，至94年12月22日因保護管束期滿未經撤銷假釋而
    視為徒刑執行完畢，均有台灣高等法院被告前案紀錄表在卷
    可稽，其等2 人於上開有期徒刑執行完畢後5 年內均「故意
    」再犯本件有期徒刑以上之2 罪，均為累犯，均應依修正前
    刑法第47條規定各加重其刑。中華民國九十六年罪犯減刑條
    例已經總統於96年7 月4 日公布，自96年7 月16日施行，被
    告等6 人犯罪時間在中華民國96年4 月24日以前，所犯之各
    罪，均合於減刑條件，應依該條例第2 條第1 項第3 款規定
    ，各減輕其宣告刑2 分之1 。
三、原審據以論罪科刑，固非無見。惟查：(一)被告丙○○、庚○○、甲○○、丁○○等人共同以噴漆、灑冥紙或丟擲雞蛋之
    行為，係犯毀損及公然侮辱罪，已如前述，原判決認係犯恐
    嚇取財未遂罪，尚有未洽；(二)被害人戊○○確實有至現場參
    與賭博，以及確實有積欠被告丙○○1200萬元賭債，原判決
    認戊○○並未參與賭博，亦未積欠被告丙○○賭債，其事實
    之認定，與事實不符；(三)被告丙○○、庚○○、甲○○、丁○○、乙○○、己○○等6 人押走被害人戊○○後予以私行
    拘禁，以及傷害之行為，係犯私行拘禁罪及傷害罪，原判決
    認上開犯行係構成準擄人勒贖罪云云，亦有未合；(四)中華民
    國九十六年罪犯減刑條例已經總統於96年7 月4 日公布，自
    96年7 月16日施行，原判決就此部分未及審酌，為有未洽。
    檢察官上訴意旨，以原審對被告等6 人量刑過輕，指摘原判
    決不當，為無理由；被告等上訴意旨，否認有恐嚇取財未遂
    、準擄人勒贖等犯行，指摘原判決不當，為有理由，且原判
    決亦有上開可議之處，自應由本院將原判決撤銷改判。爰審
    酌被告等6 人均身強體健，不知努力工作，正當做人，於知
    悉戊○○家裡稍有家產後，被告丙○○竟利用機會與被害人
    賭博，於取得高額之賭債後，指使手下即被告庚○○等5 人
    分別為上開分工工作，先以上開丟冥紙、雞蛋等方式索取賭
    債不成後，竟再押走被害人，並予以毆擊傷害，令被害人戊○○及其家人不僅遭受財產損害，身心安全亦飽受威脅折磨
    ，影響社會治安甚鉅，情節甚為重大，被告丙○○是居於主
    導地位，情節較重，被告庚○○等5 人分工情節各有擅場等
    一切情狀，分別量處如主文所示之刑，並依中華民國九十六
    年罪犯減刑條例規定各減其宣告刑，及定其應執行刑，均詳
    如主文第2 項至第7項 所示。被告庚○○等3 人持以押走被
    害人戊○○所用之電擊棒1 支，被告丙○○等6 人中不明人
    士於宗成企業社持以毆打戊○○之不明鈍器1 支，均係被告
    等人所有持以犯罪所用之物，雖未扣案，然無法證明業已滅
    失，均應依刑法第38 條 第1 項第2 款宣告沒收。
據上論結，應依刑事訴訟法第369 條第1 項前段、第364 條、第
299 條第1 項前段、第300 條，刑法第2 條第1 項前段、第354
條、第309 條第1 項、第302 條第1 項、第277 條第1 項、第55
條、第38條第1 項第2 款、95年7 月1 日修正施行前刑法第28條
、第56條、第47條、第51條第5 款，刑法施行法第1 條之1 ，中
華民國九十六年罪犯減刑條例第2 條第1 項第3 款、第7 條，判
決如主文。
本案經檢察官林應華到庭執行職務。
中    華    民    國    97    年    1     月    17    日
                  刑事第五庭    審判長法  官  曾永宗
                                      法  官  王伯文
                                      法  官  任森銓
以上正本證明與原本無異。
毀損、傷害部分不得上訴。
私行拘禁部分，如不服本判決應於收受本判決後10日內向本院提
出上訴書狀，其未敘述上訴理由者，並得於提起上訴後10日內向
本院補提理由書狀（應附繕本）「切勿逕送上級法院」。
中    華    民    國    97    年    1     月    17    日
                                      書記官  廖素珍
附錄本件判決論罪科刑法條：
中華民國刑法第354條
毀棄、損壞前二條以外之他人之物或致令不堪用，足以生損害於
公眾或他人者，處2 年以下有期徒刑、拘役或5 百元以下罰金。
中華民國刑法第309條
公然侮辱人者，處拘役或 3 百元以下罰金。
以強暴犯前項之罪者，處 1 年以下有期徒刑、拘役或 5 百元以
下罰金。
中華民國刑法第302條
私行拘禁或以其他非法方法，剝奪人之行動自由者，處 5 年以下
有期徒刑、拘役或 3 百元以下罰金。
因而致人於死者，處無期徒刑或 7 年以上有期徒刑，致重傷者，
處 3 年以上 10 年以下有期徒刑。
第 1 項之未遂犯罰之。
中華民國刑法第277條
傷害人之身體或健康者，處 3 年以下有期徒刑、拘役或 1 千元
以下罰金。
犯前項之罪因而致人於死者，處無期徒刑或 7 年以上有期徒刑；
致重傷者，處3 年以上10年以下有期徒刑。


司法院資訊處製作；財團法人民間司法改革基金會備份。
